臺灣橋頭地方法院刑事判決　　　　　　 111年度審易字第17號
公　訴　人　臺灣橋頭地方檢察署檢察官
被　　　告　鍾汶廷


上列被告因竊盜等案件，經檢察官提起公訴（110 年度偵字第00
000 、14065 號），被告於準備程序中就被訴犯罪事實為有罪之
陳述，經本院告知簡式審判程序之旨，並聽取被告及公訴人之意
見後，本院裁定進行簡式審判程序，判決如下：
    主  文
鍾汶廷犯如附表所示之叁罪，各處如附表主文欄所載之刑及沒收
。應執行有期徒刑玖月，如易科罰金，以新臺幣壹仟元折算壹日
。
    事  實
一、犯罪事實：
  ㈠鍾汶廷於民國110 年9 月16日上午10時1 分許，騎乘車牌號
    碼000-0000號普通重型機車行經林月美位於高雄市○○區○
    ○街00號之住處前時，見該處無人看顧之際，竟意圖為自己
    不法之所有，基於竊盜之犯意，徒手竊取林月美所有放置在
    該住處門前之金爐之香爐把手2 支( 價值新臺幣〈下同〉4,
    000 元) ，得手後旋即騎乘上開機車逃離現場，並以500 元
    之代價變賣予不知情之資源回收業者得款供己花用殆盡。嗣
    經林月美發現前開物品遭竊乃報警處理，經警調閱監視器錄
    影畫面，始循線查悉上情。
  ㈡鍾汶廷另基於行使變造特種文書之犯意，於110 年9 月27日
    上午7 時52分稍前之某時許，於不詳地點，將其所有之車牌
    號碼000-0000號普通重型機車之車牌1 面，以將白色膠帶黏
    貼在該車牌數字「7 」上之方式，而將該車牌之車牌號碼變
    造為「MZZ-5016」號，再將變造後之該面車牌懸掛在上開機
    車後，復騎乘該輛機車行駛於道路上加以行使，足以生損害
    於監理機關對於車輛管理及警察機關對於道路交通稽查之正
    確性。
  ㈢嗣鍾汶廷於110 年9 月27日上午7 時52分許，騎乘懸掛前揭
    變造車牌之上開機車行經鍾淑珍位於高雄市○○區○○路○
    段000 號之住處前時，見該住宅鐵門未關，即意圖為自己不
    法之所有，基於竊盜之犯意，先自該住宅鐵門侵入該住宅內
    後，再徒手竊取鍾淑珍所有置於該住處內之電纜線3 捆( 價
    值15,141元) ，得手後即將其所竊得電纜線3 捆置於前開機
    車腳踏板上後，再騎乘上開機車逃離現場，並將其竊得上開
    電纜線，以3,500 元之代價變賣予不知情之資源回收業者得
    款供己花用殆盡。嗣經鍾淑珍發現其上開住處遭人侵入及財
    物遭竊乃報警處理，經警調閱監視器錄影畫面後，始循線查
    悉上情。
二、案經林月美訴由高雄市政府警察局旗山分局報告臺灣橋頭地
    方檢察署檢察官偵查起訴。
    理  由
一、本案被告鍾汶廷所犯係死刑、無期徒刑、最輕本刑為3 年以
    上有期徒刑以外之罪，亦非高等法院管轄之第一審案件，而
    被告於準備程序中就被訴事實為有罪之陳述，經本院告知被
    告簡式審判程序之意旨，並聽取被告及檢察官之意見後，爰
    依刑事訴訟法第273 條之1 第1 項、第284 條之1 之規定，
    本院裁定進行簡式審判程序，合先敘明。
二、認定犯罪事實之證據及理由：
  ㈠前揭犯罪事實欄㈠至㈢所載之犯罪事實，業據被告於警詢、
    偵查及本院審理中均坦承不諱( 見警一卷第3 、4 頁；警二
    卷第4 至6 頁；偵一卷第75、76頁；審易卷第75、76、81、
    84頁) ，核與證人即告訴人林月美於警詢中所證述其發現上
    開物品物遭竊之情節，以及證人即被害人鍾淑珍於警詢中證
    述其上開住處遭他人侵入竊取財物等情節均大致相符( 見警
    一卷第7 至9 頁；警二卷第7 至10頁) ，並有告訴人林月美
    住處現場蒐證照片及監視器畫錄影面擷圖照片14張、車牌號
    碼000-0000號之車輛詳細資料報表1 份、被害人鍾淑珍住處
    現場蒐證照片暨路口監視器錄影畫面翻拍照片10張、被告與
    被害人鍾淑珍於110 年9 月27日所簽立之和解書1 份在卷可
    稽( 見警一卷第11至25頁〈均正面〉；警二卷第11至16頁)
    ；基此，足認被告上開任意性之自白核與前揭事證相符，足
    堪以採為認定被告本案犯罪事實之依據。
  ㈡次按汽車牌照係公路監理機關所發給，固具有公文書性質，
    惟依道路交通安全規則第8 條前段規定，汽車牌照僅為行車
    之許可憑證，自屬刑法第212 條所列特許證之一種，對偽、
    變造汽車牌照，即無依刑法第211 條之偽、變造公文書罪論
    處之餘地（最高法院著有96年臺上字第3472號判決、63年臺
    上字第1550號判例意旨可資參照）。又按刑法上偽造、變造
    文書之主要區別，在於偽造係無制作權人不法制作，具有創
    設性者而言；變造則指無制作權人變更他人作成之真正文書
    ，不變更其本質者之謂（最高法院著有78年度臺上字第3663
    號判決意旨可資為參）。查被告於犯罪事實欄㈡所載之時間
    ，將原由公路監理機關所發給之車牌號碼「MZZ-5076」號之
    車牌1 面，將白色膠帶黏貼在數字「7 」上，而將該面車牌
    之車牌號碼變更為「MZZ-5016」號一節，業經被告於本院審
    理中供陳明確；然被告並無汽車車牌之製作權，其上開所為
    並未變更原有車牌之本質，僅係擅自就真正之車牌以前述黏
    貼白色膠帶之方式，而改造、變更該面車牌之車牌號碼內容
    ，則揆諸前揭說明，自屬變造特許證之特種文書行為無疑；
    又被告變造前揭車牌後，並懸掛於前開機車上充作真正車牌
    後，再騎乘懸掛該面變造車牌之該輛機車行駛於道路而行使
    之；故核被告所為，業已該當刑法第216 條、第212 條之行
    使變造特種文書罪之構成要件行為。至公訴意旨就被告此部
    分所為，認係犯刑法第216 條、第212 條之行使偽造特種文
    書罪，容有誤會，惟此部分僅對被告所為行為之法律屬性為
    相異評價，所犯法條並無不同，應無刑事訴訟法第300 條有
    關就起訴之犯罪事實變更檢察官所引應適用之法條（即起訴
    法條）規定之適用（最高法院105 年度臺上字第3465號判決
    意旨參照）。況檢察官已於起訴書犯罪事實欄㈡業已載明被
    告基於行使變更特種文書之犯意，及於論告欄記載變造特種
    文書之低度行為為行使變造特種文書之高度行為所吸收等語
    ，且本院於審理中業已就變造車牌之犯罪事實對被告加以調
    查訊問，使其有辯解機會（見審易卷第75頁）；從而，本院
    雖漏未告知被告行使變造特種文書之規定及罪名，但對其防
    禦權之行使並無實質上妨礙，附此敘明。
  ㈢綜上所述，本案事證已臻明確，被告上開所為竊盜及行使變
    造特種文書等犯行，俱堪予認定。
三、論罪科刑：
  ㈠是核被告就犯罪事實欄㈠所載之犯行，係犯刑法第320 條第
    1 項之竊盜罪；另核被告就犯罪事實欄㈡所載之犯行，係犯
    刑法第216 條、第212 條之行使變造特種文書罪；另核被告
    就犯罪事實欄㈢所載之犯行，係犯刑法第321 條第1 項第1
    款之侵入住宅竊盜罪。又被告變造特種文書後進而持以行使
    ，其所為變造特種文書之低度行為，已為其後行使該變造特
    種文書之高度行為所吸收，應不另論罪。至公訴意旨認被告
    就犯罪事實欄㈡所載之犯行，係犯刑法第216 條、第212 條
    行使偽造特種文書罪，容有誤會，已如前述，惟因被告此部
    分所為基本社會事實同一，所犯法條仍屬同一，自毋庸變更
    起訴法條，併此敘明。
  ㈡又被告所犯如犯罪事實欄㈠至㈢所示之3 罪間，犯罪時間不
    同，犯意各別，行為互殊，應予以分論併罰。
  ㈢爰審酌被告正值壯年，並非毫無謀生能力之人，不思以正當
    途徑獲取所得，僅為貪圖個人不法私利，竟率爾竊取他人財
    物，不僅侵害告訴人及被害人之財產法益，且影響社會秩序
    安全，並致告訴人及被害人均受有財產損失，且其為躲避檢
    警查緝，竟擅自以前述方式變造其所使用車輛之車牌後懸掛
    使用，徒增執法單位追緝犯罪之困難度，並影響警察機關對
    於交通稽查及監理機關對於車輛使用牌照管理之正確性，其
    所為實屬可議；惟念及被告於犯後始終坦承犯行，態度尚可
    ；兼衡以被告迄今未與告訴人達成和解或賠償告訴人所受損
    失，以致其此部分所犯所造成危害程度並未獲得減輕，然被
    告於犯後業已被害人達成和解，並已賠償被害人1 萬5,000
    元等情，除據被告於本院審理中陳述外（見審易卷第76頁）
    附卷可按( 見警二卷第16頁) ，足見被害人所受損害之程度
    已獲得填補、減輕；復考量被告本案各次竊盜犯罪之動機、
    手段、情節及其所竊得財物價值，以及告訴人及被害人所受
    損失之程度；另參以被告變造車牌之數量、情節及其所生危
    害之程度，並酌以被告之素行（有多次竊盜犯罪紀錄，有臺
    灣高等法院被告前案紀錄表在卷可查，未構成累犯）；暨衡
    及被告之教育程度為國中畢業，家庭經濟狀況為貧寒，及其
    自陳目前從事清潔工，家裡尚有母親等家庭生活狀況（見被
    告警詢筆錄受詢問人欄所載〈見警一卷第3 頁〉；審易卷第
    84頁）等一切具體情狀，就被告上開所犯如犯罪事實欄㈠至
    ㈢所示之3 罪，分別量處如附表主文欄所示之刑，並各諭知
    如附表主文欄所示之易科罰金折算標準。
  ㈣末按刑法第50條規定：「裁判確定前犯數罪者，併合處罰之
    。但有下列情形之一者，不在此限：一、得易科罰金之罪與
    不得易科罰金之罪。二、得易科罰金之罪與不得易服社會勞
    動之罪。三、得易服社會勞動之罪與不得易科罰金之罪。四
    、得易服社會勞動之罪與不得易服社會勞動之罪。前項但書
    情形，受刑人請求檢察官聲請定應執行刑者，依第51條規定
    定之。」。經查，被告上開所犯如附表所示之3 罪所處之刑
    ，均得易科罰金，依刑法第50條第1 項前段之規定，自得合
    併定其應執行之刑；本院審酌被告於犯後業已坦認上開如附
    表所示之竊盜、行使變造特種文書及侵入住宅竊盜犯行之犯
    後態度，業如前述；暨審及被告實施本案竊盜及行使變造特
    種文書犯罪之次數及犯罪時間之密接程度，及其所為竊盜犯
    罪手段、罪質相同等各該情狀，併酌以多數犯罪責任遞減原
    則，就被告所犯如附表所示之3 罪，合併定其如主文後段所
    示之應執行刑；又被告上開所定應執行刑雖已逾有期徒刑6
    月，仍應依刑法第41條第8 項之規定，諭知如主文後段所示
    之易科罰金折算標準。
四、沒收部分：
  ㈠按犯罪所得，屬於犯罪行為人者，沒收之；前2 項之沒收，
    於全部或一部不能沒收或不宜執行沒收時，追徵其價額；第
    1 項及第2 項之犯罪所得，包括違法行為所得、其變得之物
    或財產上利益及其孳息；又犯罪所得已實際合法發還被害人
    者，不予宣告沒收或追徵，刑法第38條之1 第1 項前段、第
    3 項、第4 項、第5 項分別定有明文。考其立法本旨，任何
    人都不得保有犯罪所得是長久存在的普世基本法律原則，剝
    奪犯罪所得，更是基於打擊不法、防止犯罪之主要手段，犯
    罪所得本非屬犯罪行為人之正當財產權，自應予以剝奪，因
    而增訂刑法第38條之1 第1 項前段；沒收以原物沒收為原則
    ，如犯罪所得之物、財產上利益及其孳息，因事實上或法律
    上原因（如滅失或第三人善意取得）不存在時，應追徵其替
    代價額，爰增訂同條第3 項，以利實務運用，並符公平正義
    ；現行犯罪所得之物，若限於有體物，因範圍過窄，而無法
    剝奪犯罪所得以遏止犯罪誘因，增訂同條第4 項，明定犯罪
    所得包括其違法行為所得、其變得之物、財產上利益及其孳
    息均為沒收範圍。準此，沒收犯罪所得應以其所得原物為原
    則，倘原物不存在或不宜執行沒收時，則應追徵其價額，如
    本於原物更有取得變得之物、財產上利益及孳息者，則應一
    併沒收。是以此「變得之物、財產上利益及孳息」，係指高
    於原物價值而言，如行為人處分其犯罪所得原物，取得之「
    變得之物、財產上利益及孳息」，價值低於原物價值者，仍
    應宣告沒收犯罪所得原物，並諭知追徵價額，俾避免行為人
    諉稱沒收物得款低微，或任意處分犯罪所得原物，而規避其
    責任財產遭追徵，不利於打擊不法、防止犯罪，庶符本次修
    法本旨以貫徹沒收新制澈底剝奪不法犯罪所得之立法目的。
    經查，被告於犯罪事實欄㈠所竊得之香爐把手2 支，固屬其
    所為如犯罪事實欄㈠所示竊盜犯行之犯罪所得，然該等物品
    事後並未合法發還或賠償告訴人林月美，並經被告將之變賣
    予資源回收業者得款500 元等節，此據被告於警詢、偵查及
    本院審理中供陳在卷（見警一卷第4 頁；偵卷第75頁；審易
    卷第76頁）；然被告於固供稱上揭物品已變賣得款500 元一
    節，惟然被告未能供述其出售對象究為何人或提出相關單據
    以資查證，卷內復查無證據可資證明被告所述為真，尚難認
    被告對所竊得上開財物確已變賣而喪失事實上支配處分權，
    或變賣所得款項數額為何；另參之告訴人於警詢中陳稱遭竊
    香爐手把價值共4,000 元，顯見被告所變賣所得之價值與告
    訴人所稱遭竊物品之價值4,000 元相去甚遠；因此，可認被
    告所供其事後處分犯罪所得原物之價值，顯然低於原物價值
    ；然為避免被告實質上保有不法之犯罪所得，則揆諸前揭規
    定及說明，自應沒收其所竊取原物，爰依刑法第38條之1 第
    1 項前段、第3 項之規定，宣告沒收之，並於全部或一部不
    能沒收或不宜執行沒收時，追徵其價額。
  ㈡又犯罪所得已實際合法發還被害人者，不予宣告沒收或追徵
    ，刑法第38條之1 第5 項已有規定。查被告於犯罪事實欄㈢
    所載之時間、地點，所竊得之電纜線3 捆，亦屬被告所為如
    犯罪事實欄㈢所示竊盜犯行之犯罪所得，惟被告於犯後業與
    被害人達成和解，並賠償被害人1 萬5,000 元乙節，已如前
    述；基此，足認被告所為如犯罪事實欄㈢所示竊盜犯罪之犯
    罪所得，業已實際合法發還被害人，故爰依刑法第38條之1
    第5 項之規定，本院認無庸為犯罪所得沒收或追徵價額之諭
    知，附予述明。
  ㈢次按供犯罪所用、犯罪預備之物或犯罪所生之物，屬於犯罪
    行為人者，得沒收之，刑法第38條第2 項前段已有明文。查
    被告就如犯罪事實欄㈢所示之變造車牌犯行，固係以將白色
    膠帶黏貼在車牌號碼「MZZ-5076」號車牌之方式後，而將該
    面車牌之車牌號碼變造為「MZZ-5016」號等節，已據被告供
    承明確，業如上述；由此可認該面車牌及白色膠帶，均屬供
    被告為本案變造特種文書犯罪所用之物，而該面變造車牌號
    碼「MZZ-5016」號之車牌則其本案變造特種文書犯罪所生之
    物，然均未扣案，且考量白色膠帶乃屬一般日常生活可見之
    物，對之諭知沒收就防止再犯之效果顯屬有限，難認具有刑
    法上之重要性，縱予沒收，顯亦無助達成犯罪預防之目的，
    爰依刑法第38條之2 第2 項之規定，不予諭知沒收或追徵；
    又該面車牌號碼「MZZ-5076」之車牌，乃公路監理機關所核
    發，僅由車輛所有人所持有，並須於車輛報廢時繳回監理單
    位或予以註銷，非屬被告所有之物，亦非屬違禁物，故本院
    認自無從為沒收或追徵之宣告，附此敘明。
據上論斷，應依刑事訴訟法第273 條之1 第1 項、第284 條之1
、第299 條第1 項前段，刑法第320 條第1 項、第216 條、第21
2 條、第321 條第1 項第1 款、第41條第1 項前段、第8 項、第
51條第5 款、第38條之1 第1 項前段、第3 項、第38條之1 第5
項、第38條之2 第2 項，刑法施行法第1 條之1 第1 項，判決如
主文。
本案經檢察官倪茂益提起公訴，檢察官楊翊妘到庭執行職務。
中    華    民    國   111    年    2     月    24    日
                  刑事第四庭      法  官  許瑜容
以上正本證明與原本無異。
如不服本判決應於收受送達後20日內向本院提出上訴書狀，並應
敘述具體理由；如未敘述上訴理由者，應於上訴期間屆滿後20日
內向本院補提理由書（均須按他造當事人之人數附繕本）「切勿
逕送上級法院」。
中    華    民    國   111    年    2     月    25    日
                                  書記官  林榮志
附錄本判決論罪科刑法條全文：
中華民國刑法第320條
意圖為自己或第三人不法之所有，而竊取他人之動產者，為竊盜
罪，處5 年以下有期徒刑、拘役或50萬元以下罰金。
意圖為自己或第三人不法之利益，而竊佔他人之不動產者，依前
項之規定
處斷。
前二項之未遂犯罰之。
　
中華民國刑法第212條
偽造、變造護照、旅券、免許證、特許證及關於品行、能力、服
務或其他相類之證書、介紹書，足以生損害於公眾或他人者，處
1 年以下有期徒刑、拘役或9 千元以下罰金。
　
中華民國刑法第216條
行使第210 條至第215 條之文書者，依偽造、變造文書或登載不
實事項或使登載不實事項之規定處斷。
　
中華民國刑法第321 條
犯前條第1 項、第2 項之罪而有下列情形之一者，處6 月以上5
年以下有期徒刑，得併科50萬元以下罰金：
一、侵入住宅或有人居住之建築物、船艦或隱匿其內而犯之。
二、毀越門窗、牆垣或其他安全設備而犯之。
三、攜帶兇器而犯之。
四、結夥三人以上而犯之。
五、乘火災、水災或其他災害之際而犯之。
六、在車站、港埠、航空站或其他供水、陸、空公眾運輸之舟、
    車、航空機內而犯之。
前項之未遂犯罰之。
　
附表：
┌──┬────┬──────────────────┐
│編號│犯罪事實│         主     文     欄           │
├──┼────┼──────────────────┤
│ 1  │犯罪事實│鍾汶廷犯竊盜罪，處有期徒刑叁月，如易│
│    │欄㈠    │科罰金，以新臺幣壹仟元折算壹日。    │
│    │        │未扣案之犯罪所得香爐把手貳支沒收之，│
│    │        │於全部或一部不能沒收或不宜執行沒收時│
│    │        │，追徵其價額。                      │
├──┼────┼──────────────────┤
│ 2  │犯罪事實│鍾汶廷犯行使變造特種文書罪，處有期徒│
│    │欄㈡    │刑叁月，如易科罰金，以新臺幣壹仟元折│
│    │        │算壹日。                            │
├──┼────┼──────────────────┤
│ 3  │犯罪事實│鍾汶廷犯侵入住宅竊盜罪，處有期徒刑陸│
│    │欄㈢    │月，如易科罰金，以新臺幣壹仟元折算壹│
│    │        │日。                                │
└──┴────┴──────────────────┘
引用證卷目錄一覽表：
⒈高雄市政府警察局旗山分局高市警旗分偵字第11071736400 號
  刑事偵查卷宗( 簡稱警一卷)
⒉高雄市政府警察局旗山分局高市警旗分偵字第11071792500 號
  刑事偵查卷宗( 簡稱警二卷)
⒊臺灣橋頭地方檢察署110 年偵字第14064 號偵查卷宗( 簡稱偵
  一卷)
⒋臺灣橋頭地方檢察署110 年偵字第14065 號偵查卷宗( 簡稱偵
  二卷)
⒌本院110年審易字第17號( 簡稱審易卷)